【裁判字號】    92,交訴,16
【裁判日期】    920421
【裁判案由】    業務過失致死
【裁判全文】
臺灣高雄地方法院刑事判決                          九十二年度交訴字第一六號
    公  訴  人  臺灣高雄地方法院檢察署檢察官
    被      告  乙○○
右列被告因業務過失致死案件，經檢察官提起公訴（九十二年度調偵字第六四號），
本院判決如左：
    主  文
乙○○從事業務之人，因業務上之過失致人於死，處有期徒刑捌月。緩刑年。
    事  實
一、乙○○領有大貨車職業駕駛執照，係宜弘汽車貨運有限公司之大貨車司機，平時
    以駕駛營業用大貨車載運貨物為業，為從事駕駛業務之人，於民國九十一年八月
    十六日晚間十一時三十五分許，其駕駛車號ＧＳ─七七九號營業用大貨車，自高
    雄市苓雅區○○○路中正體育場之停車場駛出，欲左轉三多一路往東方向行駛，
    本應注意車前狀況，隨時採取必要之安全措施，以避免危險之發生，起步前並應
    注意前後左右有無障礙或車輛行人，並應讓行進中之車輛行人優先通行，且轉彎
    車應讓直行車先行，而依當時客觀情狀天候晴，光線為夜間有照明，路面乾燥無
    缺陷，路面無障礙物，視距良好，依其智識、能力並無不能注意之情事，竟於起
    步前疏未注意左右有無車輛行人，即貿然駛出停車場而左轉三多一路，尚未到達
    該路中心線即開始轉彎時，車身已佔用三多一路西向快慢車道，此時適有飲用酒
    類後已不能安全駕駛（血液酒精濃度已高達一六五ＭＧ＼ＤＬ）之張明安騎乘車
    號ＸＭＭ—五九六號之重型機車，沿三多一路由東向西直行而來，亦疏未注意車
    前狀況而閃避不及，撞及乙○○駕駛之營業用大貨車左前車輪處，張明安遂人車
    倒地，並受有頭部外傷併重度腦浮腫、蜘蛛網膜下腔出血、臉部撕裂傷、全身多
    處擦傷及胸腹部挫傷等傷害，經送醫後延至九十一年九月十九日上午六時二十五
    分許仍不治死亡。乙○○肇事後，於其犯罪未發覺前，主動請同事報警處理並承
    認肇事自首而願接受裁判。
二、案經甲○○訴由高雄市政府警察局苓雅分局報請台灣高雄地方法院檢察署檢察官
    偵查起訴。
    理  由
一、訊據被告乙○○固不否認有於右揭時、地，駕駛車號ＧＳ─七七九號營業用大貨
    車與被害人張明安發生車禍，並致被害人發生死亡之結果等情，惟仍辯稱：當時
    張明安的車速很快且在前面的路口有闖紅燈，我看到他時已經來不及反應了云云
    。經查：
（一）按駕駛人應注意車前狀況，並隨時採取必要之安全措施，且起步前應注意前後
      左右有無障礙或車輛行人，並應讓行進中之車輛行人優先通行，再轉彎車應讓
      直行車先行，此為道路交通安全規則第八十九條第一項第六款、第九十四條第
      三項及第一百零二條第一項第六款所明文規定。查被告考領有大貨車職業駕駛
      執照，有汽車駕駛人執照查詢結果一紙及道路交通事故調查報告表在卷可稽，
      故認前揭規定應屬被告應注意並能注意之事項。再依當時客觀情形，該路段為
      夜間有照明，且天候晴、道路形態為直路、路面乾燥無缺陷、無障礙物，視距
      良好等情，此有前揭道路交通事故調查報告表一份附卷可稽，是以依被告之智
      識、能力並無不能注意之情事，被告自應注意車前狀況，隨時採取必要之安全
      措施，且起步前應注意前後左右有無障礙或車輛行人，應讓行進中之車輛行人
      優先通行，而被告為轉彎車且尚未到達中心線，自亦應讓直行車先行方是。
（二）本件肇事地點在高雄市○○○路中正體育場之停車場前，肇事前被告之車行方
      向為自該停車場出口駛出欲左轉三多一路，被害人則騎乘機車由三多一路由東
      往西直行，肇事後被告之營業用大貨車停置於三多一路快、慢車道間，車頭朝
      東南方，該車右前車輪、右後車輪分別距停車場入口西側道邊延伸線約八點八
      公尺、五點五公尺，右前車角則緊鄰分向限制線，而被害人之機車則倒放於被
      告大貨車之左前車輪處，車頭朝西南，機車無煞車痕跡，此有道路交通事故調
      查報告表一份及現場照片五幀附卷可證；綜合兩車之關係位置、車損狀況及行
      車路線觀之，足認被害人本乃騎乘機車沿三多一路由東往西直行，而被告疏未
      注意被害人直行而來，即貿然駛出停車場而左轉三多一路，尚未到達該路中心
      線即開始轉彎時，車身已佔用三多一路西向快慢車道，致被害人閃避不及而撞
      上被告大貨車之左前車輪無訛。況被告亦自承：當時要左轉時，有看見被害人
      騎乘機車駛來，距離約五十公尺，因對方車速過快，我沒有按喇叭等語（見警
      訊筆錄），足見被告於左轉時，已見到被害人之機車由東向西直行而來，被告
      既為轉彎車，自應讓被害人之機車先行方是，然被告仍駛入三多一路西向快車
      道作轉彎動作，使其駕駛之大貨車車身佔用快慢車道形成路障，致直行之被害
      人無法閃避；再本件交通事故經送高雄市政府建設局行車事故鑑定委員會鑑定
      結果亦為相同認定，有該鑑定委員會九十一年十月二十四日高市鑑字第九一一
      ００二七號鑑定意見書一份附卷可參。綜上，被告就本件車禍之發生確有過失
      ，至為明確。
（三）至被害人於飲酒後，血液酒精濃度高達每公升一六五ＭＧ＼ＤＬ，顯已處於無
      法安全駕駛交通工具之狀況下，仍騎乘機車上路，此有高雄市立民生醫院檢驗
      報告單一紙附卷可稽，且被害人當時應可見被告之大貨車已佔用快慢車道，卻
      仍疏未注意車前狀況，採取必要之安全措施，是被害人對於本件交通事故之發
      生，顯然亦有過失；惟被告過失責任，已據本院認定如前，則被告過失責任不
      能因此解免。
（四）被害人因本件交通事故，受有頭部外傷併重度腦浮腫、蜘蛛網膜下腔出血、臉
      部撕裂傷、全身多處擦傷及胸腹部挫傷等傷害，雖經送醫延至九十一年九月十
      九日上午六時二十五分許仍不治死亡，業經臺灣高雄地方法院檢察署檢察官督
      同法醫師相驗明確，有相驗屍體證明書、勘驗筆錄及相驗報告書等在卷可憑（
      參臺灣高雄地方法院九十一年度相字第一五一八號相驗卷），是被害人死亡與
      被告之過失行為有具有相當因果關係甚明，至為顯明，本案事證已臻明確，被
      告犯行洵堪認定，應予依法論科。
二、被告係宜弘汽車通運有限公司之司機，乃從事駕駛業務之人，其於從事駕駛業務
    時，因過失致人於死，核其所為，係犯刑法第二百七十六條第二項之業務過失致
    死罪。被告於肇事後偵查機關未發覺前，主動請同事報警處理並坦承肇事接受裁
    判一情，業據證人即到場處理之員警劉文淵於偵查中證述明確，被告對於未發覺
    之罪自首而接受裁判，應依刑法第六十二條前段規定，減輕其刑。爰審酌被告過
    失情節非輕，且為一職業大貨車司機，駕駛高危險性之營業用大貨車，本即應更
    注意交通安全，然被害人亦有過失，造成被害人死亡之結果，惟念其犯後已坦承
    部分犯行，尚具悔意，且已與被害人家屬達成調解，有卷附調解書一份可參等一
    切情狀，量處如主文所示之刑。又被告前未曾受有有期徒刑以上刑之宣告，此有
    臺灣高等法院被告全國前案紀錄表附卷可證，被告因過失犯罪，已與被害人家屬
    達成調解並賠償被害人家屬之損失，被告經此偵、審程序，應知所警惕而無再犯
    之虞，本院認以暫不執行為當，併予宣告緩刑三年，以啟自新。
據上論斷，應依刑事訴訟法第二百九十九條第一項前段，刑法第二百七十六條第二項
、第六十二條、第七十四條第一款，罰金罰鍰提高標準條例第一條前段，判決如主文
。
中      華      民      國      九十二      年      四    月  二十一    日
                                  臺灣高雄地方法院交通法庭
                                      審判長法官  林水城
                                            法官  謝雨真
                                            法官  盧怡秀
右正本證明與原本無異。
如不服本判決，應於判決送達後十日內，向本院提出上訴狀。
                                          書記官  林佳蓉
中      華      民      國      九十二      年      四    月  二十一    日


司法院資訊處製作；財團法人民間司法改革基金會備份。
